最高法院刑事判決　　　　　　　　　　　　　　　九十一年度台上字第六二０七號
　　上　訴　人　甲○○
右上訴人因違反毒品危害防制條例案件，不服台灣高等法院中華民國九十一年五月三
十日第二審判決（九十一年度上訴字第四０八號，起訴案號：台灣台北地方法院檢察
署八十七年度偵字第二一七二四號），提起上訴，本院判決如左：
    主  文
原判決撤銷，發回台灣高等法院。
    理  由
本件原判決撤銷第一審論上訴人甲○○以連續幫助施用第二級毒品，累犯罪，處有期
徒刑陸月，如易科罰金以佰元折算壹日之判決，改判論該上訴人以連續販賣第二級
毒品，累犯罪，處有期徒刑柒年陸月，並宣告販賣第二級毒品安非他命所得新台幣（
下同）壹萬玖仟元沒收之，如全部或一部不能沒收時，以其財產抵償之，固非無見。
惟查：(一)、販賣毒品所得之財物依法應宣告沒收；又沒收之物，須於犯罪事實中有具
體之記載，始為合法，否則諭知沒收，即難謂有事實之根據。原判決認定上訴人於(1)
民國八十七年四月間某日起至同年九月十一日止，在台北市○○路、雙和街口，每次
以二、三千元及一萬元不等之代價，販賣第二級毒品安非他命予蕭玉城六次；(2)八十
七年九月間某日起至同年十月間某日止，在台北市○○區○○路一段九十一巷二十四
弄十一號二樓，每次以一至三千元不等之代價，販賣第二級毒品安非他命予葉昇睦四
次等情。而就上訴人販賣所得之數額，並未於事實欄內為明確具體之記載，致其主文
宣告應予沒收之財物為一萬九千元，是否正當，尚屬無憑判斷，難謂適法。(二)、科刑
判決所認定之事實，與其所採用之證據不相適合，即屬證據上之理由矛盾，按諸刑事
訴訟法第三百七十九條第十四款，其判決當然違背法令。原判決於判決理由內引用證
人蕭玉城於警訊中所證：「吸食安毒時期，大部分係向綽號小牛（上訴人）買安毒六
、七次，每次二、三千元不等，最後一次我打他呼叫器，於八十七年九月十一日晚上
二十三時許在台北市○○路、雙和街口，我向小牛買安毒一萬元吸食」、「我向小牛
買安毒時，怕他以較高價錢販賣，所以佯稱我朋友阿寶託我買安毒轉售」等語（見原
判決第三頁第五至九行），資為認定上訴人販賣第二級毒品安非他命予證人蕭玉城部
分之依據。如果證人蕭玉城警訊時之上開指證無訛，則以最有利於上訴人之計算，應
認上訴人販賣第二級毒品安非他命予蕭玉城共六次，其中五次每次二千元，最後一次
為一萬元，販賣第二級毒品安非他命予蕭玉城部分所得共二萬元。乃原判決於判決理
由內論述「故被告（上訴人）販賣第二級毒品之次數，應從其有利之六次認定，所得
金錢則以有利之二千元計算五次，一萬元計算一次，共一萬五千元」（見原判決第四
頁第八至十行），併有證據上理由矛盾之違誤。上訴意旨雖未指摘及此，惟均為本院
得依職權調查之事項，應認原判決有撤銷發回之原因。至原判決不另諭知無罪部分，
基於審判不可分原則，應併予發回，附此敘明。
據上論結，應依刑事訴訟法第三百九十七條、第四百零一條，判決如主文。
中      華      民      國    九十一    年     十一     月      六      日
                              最高法院刑事第十庭
                                  審判長法官  邵  燕  玲
                                        法官  吳  昆  仁
                                        法官  陳  世  雄
                                        法官  惠  光  霞
                                        法官  呂  丹  玉
      右正本證明與原本無異
                                              書  記  官
中      華      民      國    九十一    年     十一     月     十五     日
